臺灣臺南地方法院刑事判決　　　　　　　　　　　　　　　九十年度交自字第八號
　　自　訴　人　甲○○
　　代　理　人　許祐祥
　　被　　　告　乙○○
右列被告因過失傷害案件，經自訴人提起自訴，本院判決如左：
    主  文
乙○○從事業務之人，因業務上之過失傷害人，累犯，處拘役伍拾日，如易科罰金，
以參佰元折算壹日。
    事  實
一、乙○○前於民國八十四年間，曾因犯妨害自由罪，經臺灣高雄地方法院判處有期
    徒刑九月，上訴後復經臺灣高等法院高雄分院及最高法院先後判決駁回確定在案
    ，入監服刑後，於八十六年一月二十五日，縮刑期滿執行完畢。又其係誼祥交通
    公司之大貨車司機，平日即以駕駛大貨車運送貨物為其主要工作，乃從事駕駛業
    務之人。其於八十九年十二月三十日上午，駕駛車牌號碼六Ｋ—五五五號營業大
    貨車，沿國道一號高速公路外側車道，由北往南方向行駛，而於同日上午十時四
    十五分許，途經該高速公路南下三五五公里四百二十公尺，仁德休息站南下加速
    車道處（屬台南縣仁德鄉境內）時，理應注意汽車行駛時，駕駛人應注意車前狀
    況，並隨時採取必要之安全措施，又依當時天候晴朗、日間自然光線、路面乾燥
    無缺陷、道路上未有任何障礙物、視距復屬良好等情形以觀，客觀上亦無不能注
    意之情事，其竟疏於注意車前狀況，貿然前行。適有陳皆興駕駛車牌號碼ＪＡ—
    八九一號營業大貨車，內載其妻甲○○，自上開仁德休息站之加速車道，由北往
    南方向，在前行抵該處，亦疏未注意判明交通情況確達安全距離，即貿然由加速
    車道進入主線車道。乙○○因有前述疏失，待見陳皆興所駕駛之大貨車在其前方
    進入主線車道時，業已避煞不及，而自後追撞陳皆興所駕駛之大貨車，並因之造
    成甲○○受有胸部、腹部挫傷等傷害（陳皆興則未受傷）。
二、案經甲○○提起自訴。
    理  由
一、被告乙○○雖不否認有於前開時、地，駕駛大貨車與自訴人甲○○之夫陳皆興所
    駕駛之大貨車發生追撞車禍，並造成自訴人受有如事實欄所載之傷害等事實，然
    否認有何過失傷害之犯行，辯稱：其係自高速高路上之外側車道行經肇事地點，
    自訴人之夫陳皆興所駕駛之大貨車，係由加速車道駛入正常車道，其應有優先通
    行之權。
二、然查，右述犯罪事實，業據自訴人甲○○於警訊時及本院審理中指訴甚詳，並有
    台南縣警察局道路交通事故調查報告表一紙及現場相片十二張在卷可資佐證。又
    自訴人因本件車禍，而受有如事實欄所載等傷害，復有高新醫院九十年三月七日
    新醫診字第八九０八三二號診斷證明書一紙附卷可參。
三、其次，按汽車行駛時，駕駛人應注意車前狀況及兩車併行之間隔，並隨時採取必
    要之安全措施，道路交通安全規則第九十四條第三項定有明文。本件被告乙○○
    駕車於高速公路上行駛時，理應注意前述道路交通安全規則，而案發當時天候晴
    朗、日間自然光線、路面乾燥無缺陷、道路上未有任何障礙物、視距復屬良好等
    情，亦有上述道路交通事故調查報告表載明可考，據此判斷，客觀上亦無不能注
    意之情事，其竟疏於注意車前狀況，貿然前行，以致見自訴人甲○○之夫陳皆興
    所駕駛大貨車，在前自加速車道進入主線車道時，業已避煞不及，而發生碰撞，
    並造成坐於車內之自訴人受傷之結果，故被告之駕駛行為，顯有過失。況本件經
    送台灣省台南區行車事故鑑定委員會及財團法人成大研究發展基金會分別鑑定結
    果，亦均持相同見解，有前述委員會南鑑字第九００一一二號函及上開基金會之
    鑑定意見書各一份在卷可憑，此益證被告駕車肇事致被害人受傷之行為，確有過
    失無疑。
四、至本件經送臺灣省車輛行車事故覆議鑑定委員會鑑定結果，認被告乙○○就本件
    車禍而言，並無任何肇事因素，雖有該委員會九十年四月十九日府覆議字第九０
    ０四七五號函附之覆議意見書一紙存卷可考，然如前述，被告雖在遵行之外側車
    道內行駛，然其假若確實注意車前狀況，以及其車道旁之加速車道內之車輛動態
    ，則其應可發現自訴人甲○○之夫陳皆興所駕駛之大貨車，將在其大貨車之前方
    ，由加速車道進入主線車道，而有足夠之時間採取必要之安全措施，以避免本件
    車禍之發生，是被告之駕駛行為，尚難僅因其原先係在遵行車道內行駛，即可免
    除密切觀察車前狀況及加速車道來車之注意義務，是該鑑定結果應非妥當，而難
    據以為被告無任何肇事因素之認定基礎。另自訴人之夫陳皆興疏未判明交通情況
    確達安全距離，即貿然駛入主線車道之駕駛行為，係本件車禍之肇事主因，雖有
    前開台灣省台南區行車事故鑑定委員會及財團法人成大研究發展基金會之鑑定意
    見書載明可證，然被告之上述過失，既與自訴人之夫陳皆興之過失，併合而為本
    件車禍之肇事原因，則自訴人之夫陳皆興之過失，或可供為被告量刑時之斟酌，
    但被告之刑責，則不能因此相抵而獲得減免。綜上所述，顯見被告前述所辯：其
    無任何過失云云，實非可採。又參酌現場照片及卷附之事故現場草圖可知，上開
    道路交通事故調查報告表中之事故現場圖，雖將被告所駕駛大貨車之肇事後位置
    ，誤繪於內側車道中，然此業於成大發展基金會之鑑定中，明白指出並更正（參
    照該鑑定意見書第六頁（四）），是該誤繪結果，就本件車禍肇事責任之鑑定結
    果，應不生任何影響，併此敘明。此外，被告之過失駕駛行為，與自訴人所受之
    傷害結果間，具有相當因果關係，復屬顯然，是本件事證已甚明確，被告之業務
    過失傷害犯行，堪以認定。
五、查被告乙○○係誼祥交通公司之大貨車司機，平日即以駕駛大貨車運送貨物為其
    主要工作，乃從事駕駛業務之人，其駕駛大貨車疏未注意車前狀況，而與自訴人
    甲○○之夫陳皆興所駕駛之大貨車發生碰撞，並致自訴人受傷，核其所為應係犯
    刑法第二百八十四條第二項前段之業務過失傷害罪。又被告前於八十四年間，曾
    因犯妨害自由罪，經臺灣高雄地方法院判處有期徒刑九月，上訴後復經臺灣高等
    法院高雄分院及最高法院先後判決駁回確定在案，入監服刑後，於八十六年一月
    二十五日，縮刑期滿執行完畢等情，亦有臺灣高等法院被告全國前案紀錄表一份
    在卷可按，其於五年之內，再犯本件有期徒刑以上之罪，為累犯，應依法加重其
    刑。本院審酌被告之生活狀況、品行、智識程度、犯罪後態度，及其肇事後至今
    ，雖未與自訴人就民事損害賠償事宜達成和解，然自訴人之夫陳皆興駕駛大貨車
    ，自高速公路加速車道進入主線車道時，疏未判明交通情況確達安全距離，即貿
    然駛入主線車道之駕駛行為，係本件車禍之肇事主因，有前開所述之鑑定意見書
    載明可參，故被告之過失程度，經核尚屬輕微，另自訴人所受如事實欄所載之傷
    勢，經查亦非嚴重等一切情狀，量處如主文所示之刑，並諭知易科罰金之折算標
    準。
據上論斷，應依刑事訴訟法第三百四十三條、第二百九十九條第一項前段，刑法第二
百八十四條第二項前段、第四十七條、第四十一條第一項前段，罰金罰鍰提高標準條
例第一條前段，第二條，判決如主文。
中      華      民      國      九十一      年      三      月    十五  日
                                臺灣臺南地方法院交通法庭
            法  官    陳  志  成
右正本證明與原本無異。
如不服本判決，應於判決送達後十日內向本院提出上訴狀( 應附繕本 )。
                                    書記官    彭  建  山
中     華      民       國      九十一      年      三       月    十八 日
附錄本案論罪科刑法條全文
中華民國刑法第二百八十四條第二項（業務過失傷害罪）
從事業務之人，因業務上之過失傷害人者，處一年以下有期徒刑、拘役或一千元以下
罰金，致重傷者，處三年以下有期徒刑、拘役或二千元以下罰金。
